【裁判字號】    95,交上易,191
【裁判日期】    950915
【裁判案由】    過失傷害
【裁判全文】
臺灣高等法院刑事判決               95年度交上易字第191號
  上  訴  人  臺灣板橋地方法院檢察署檢察官
  被      告  乙○○
                      樓
上列上訴人因被告過失傷害案件，不服臺灣板橋地方法院95年度
交易字第20號，中華民國95年6月1日第一審判決（起訴案號：臺
灣板橋地方法院檢察署 94年度偵字第15175號），提起上訴，本
院判決如下：
    主  文
原判決撤銷。
乙○○從事業務之人，因業務上之過失傷害人，累犯，處有期徒
刑肆月，如易科罰金以佰元折算壹日。
    事  實
一、乙○○前於民國（下同）87年間因盜匪及恐嚇取財案件，分
    別被判處有期徒刑5年及8月，定應執行有期徒刑5年6月確定
    ，自88年3月8日起算執行，於90年3月6日假釋付保護管束，
    至92年 6月21日期滿，其未經執行之刑，以已執行完畢論。
    詎乙○○猶不知悛悔，於93年12月間，受僱「宏群企業有限
    公司（設台北市大安區○○○路 676巷5號2樓，下稱宏群公
    司）」擔任送貨司機，以駕駛該公司所有車牌號碼Z5-4134
    號自用小貨車載運貨物為業，係從事駕駛業務之人，於93年
    12月23日14時 7分許，乙○○駕駛上開自用小貨車載運貨物
    ，沿台北縣板橋市○○路往重慶路方向行駛，在行經和平路
    與重慶路、重慶路 346巷及華順街之交岔路口處時，本應注
    意駕車行進中，駕駛人應隨時注意車前狀況，並隨時採取必
    要之安全措施，而依當時為日間、天候晴、視距良好、路面
    乾燥、無障礙物等一切情狀，並無乙○○不能注意之情形，
    詎乙○○竟疏未注意及此，適有甲○○騎乘車牌號碼UMT-07
    5號機車，正沿重慶路346巷直行出來，亦疏未注意車前狀況
    ，即逕行駛入上開交岔路口處，欲往華順街方向行駛，致乙
    ○○駕駛之自用小貨車之右前車頭處撞及機車之右後側，甲
    ○○因而人車倒地，受有腹鈍挫傷、肝臟破裂內出血、右髖
    骨關節脫臼性骨折及頭部外傷併發顱內出血之傷害。乙○○
    於肇事後，即以其行動電話報請警員到場處理，並留在現場
    等候警員前來處理，且主動向警員洪邦政表明為肇事者而接
    受審判。
二、案經甲○○訴由台北縣政府警察局板橋分局報請臺灣板橋地
    方法院檢察署檢察官偵查起訴。
    理  由
一、訊據被告乙○○供承於上開時間受僱宏群公司駕駛上開自用
    小貨車載運貨物為業，並有於上揭時地其駕駛之自用小貨車
    右前車頭處撞及由告訴人甲○○所駕駛之上述機車之右後側
    ，告訴人甲○○因而人車倒地，並受有腹鈍挫傷、肝臟破裂
    內出血、右髖骨關節脫臼性骨折及頭部外傷併發顱內出血之
    傷害等事實，核與告訴人甲○○於偵查中及原審法院審理時
    指述兩車如何於上揭時地相碰撞肇事之情節相符，並有道路
    交通事故調查報告表(一)、(二)、道路交通事故現場圖、肇事現
    場照片12幀（見偵查卷第18頁至第20頁、第31頁至第36頁）
    及告訴人甲○○受有上述傷害之亞東紀念醫院病危通知單及
    診斷證明書各乙紙等在卷可稽（見偵查卷第10頁、第49頁）
    ，惟被告矢口否認就本件車禍之發生有何過失，辯稱：伊沿
    和平路往重慶路方向行駛，於行經板橋市○○路與重慶路路
    口處時，和平路路口之號誌為綠燈，是甲○○闖越重慶路34
    6 巷口之紅燈號誌，逕行駛入該交岔路口。而這個路口比較
    長且有轉彎，伊是過了彎道才看到甲○○之機車往伊的駕駛
    座衝過來，伊來不及反應便發生碰撞云云。經查：
(一)被告及告訴人甲○○分別於警詢、偵查中及原審法院審理時
    均指述係對方騎用之機車或駕駛之自用小貨車闖越其路口紅
    燈號誌，才會發生本件車禍云云，惟本件車禍發生時，被告
    及告訴人甲○○上開路口之號誌顯示，因屬不同向之相對性
    設置，是雙向路口號誌之顯示，應無「同時」顯示綠燈或紅
    燈之可言，茲雙方既單一互指係對方闖越其路口之紅燈號誌
    致肇事，惟均未能提出任何相關之積極事證為憑，而亦查無
    何證據以資證明當時雙方行向之號誌，則本院就被告與告訴
    人甲○○二人此部分相互指述之詞，在查無任何事證為憑之
    情形下，自均不予採認，合先敘明。
(二)按汽車行駛時，駕駛人應注意車前狀況並隨時採取必要之安
    全措施，道路交通安全規則第94條第 3項定有明文，查被告
    係受僱宏群公司駕駛自用小貨車載運貨物之司機，係屬從事
    駕駛業務之人，其於駕車行進時，自應注意上開道路交通安
    全規則，而依卷附之道路交通事故調查報告表所載，當時天
    候晴、日間有自然光線、視距良好、路面乾燥、無障礙物等
    一切情狀，並無不能注意之情形，訊據被告於偵查時供稱：
    伊當時從和平路直行穿過重慶路往縣民大道方向，於前進中
    發現甲○○從重慶路往和平路方向出來，伊看到時向左閃躲
    ，甲○○看到伊也要閃，從伊車頭右前方閃過，但沒閃過就
    擦撞云云，而依告訴人甲○○於原審法院審理時證稱：伊從
    重慶路 346巷直行往華順街方向行駛，騎到華順街過了路口
    時，被告從伊的右手邊很快衝出來就撞到伊右側云云，茲告
    訴人甲○○騎乘機車自重慶路 346巷駛出欲穿越和平路前往
    華順街時，若能注意當時和平路來往車輛之動態，則其當可
    注意被告駕駛之自用小貨車正沿和平路駛來，而採取必要之
    安全措施，或可避免本件車禍之發生，而被告駕駛自用小貨
    車行進中，若能注意車前狀況，當可及時發現告訴人騎乘之
    機車自其左側駛來，而採取必要之避讓措施，或亦可避免本
    件車禍之發生，詎兩車相撞前均未能及時發現對方之動態，
    以採取必要之安全措施，致於發現對方時僅能互為閃避，惟
    終避讓不及，仍肇致本件車禍之發生，足證被告及告訴人於
    駕車行進中，均疏未注意車前狀況，此參酌肇事前兩車均未
    有何煞車動作，而被告駕駛上開自用小貨車於肇事後仍往前
    行駛七、八公尺，足見被告於駕車行進時疏未注意車前狀況
    ，致未能及時發現告訴人之動態，以便採取必要之安全措施
    ，因而肇致本件車禍之發生，其就本件車禍之發生自有過失
    ，而告訴人因被告疏於注意而肇事，致受有上揭傷害，是被
    告之過失行為與告訴人之傷害間具有相當因果關係，被告所
    辯並無過失，要屬卸責之詞，不足採信，事證明確，被告犯
    行，應堪認定。
二、查被告受僱宏群公司駕駛自用小貨車載運貨物為業，係從事
    駕駛業務之人，其駕駛上開自用小客車，因過失致告訴人受
    有上述傷害，核被告所為，係犯刑法第284條第2項前段之業
    務過失傷害罪﹔而查被告於肇事後未被有偵查犯罪職權之機
    關或公務員發覺前，即主動以電話報警並向據報到場處理之
    警員洪邦政坦承肇事，此據被告供述在卷，並有臺北縣政府
    警察局板橋分局道路交通事故肇事人自首情形紀錄表乙份附
    卷可參，另查被告行為後，刑法第62條前段就自首原規定「
    對於未發覺之罪自首而受裁判者，減輕其刑。」，惟依94年
    1月7日修正公佈，95年7月1日施行之刑法第62條前段則規定
    「對於未發覺之罪自首而受裁判者，得減輕其刑。」，依刑
    法第2條第1項規定，比較新、舊法結果，應適用較有利之行
    為時即修正前刑法 第62條之規定，減輕其刑。又刑法第284
    條第2項所定罰金刑部分，依罰金罰鍰提高標準條例第1條第
    1 項前段規定，原規定就其原定數額提高十倍，茲依刑法施
    行法第1條之1規定中華民國94年1月7日刑法修正施行後，刑
    法分則編所定罰金之貨幣單位為新臺幣，而94年1月7日刑法
    修正時，刑法分則編未修正之條文定有罰金者，自94年1月7
    日刑法修正施行後，就其所定數額提高為三十倍。本次94年
    1月7日刑法修正時，刑法第284條第2項並未為修正，而依上
    揭規定，就罰金刑部分之貨幣單位改為新台幣，因而就其所
    定罰金數額提高為三十倍，惟實際上刑法第284條第1項過失
    傷害罪之構成要件及法定刑並未變更，自無有利或不利而為
    新舊法比較適用之問題，均附此敘明。又被告乙○○前於87
    年間因盜匪及恐嚇取財案件，分別被判處有期徒刑5年及8月
    確定，嗣經定應執行有期徒刑5年6月，自88年3月8日起算執
    行，於90年3月6日假釋付保護管束，至 92年6月21日期滿，
    其未經執行之刑，以已執行完畢論，有本院被告前案紀錄表
    乙紙在卷可稽，被告於五年內因「過失」犯本件有期徒刑以
    上之罪，依修正前之刑法第47條規定，固構成累犯，然依修
    正後之刑法第 47條第1項之規定，已不構成累犯，被告行為
    後法律有變更，經比較新舊法，固以修正後之累犯規定較有
    利於被告，然依被告本件犯罪情節，經綜合比較法律適用結
    果，被告於偵查犯罪機關或公務員發覺前，自首過失犯本件
    傷害犯行，適用較有利於被告之修正前刑法第62條前段之自
    首規定，並依本件被告受六個月以下有期徒刑之宣告，依修
    正前、後刑法第 41條第1項規定之比較適用，以修正前刑法
    第 41條第1項之規定較有利於被告（詳後述），是本件被告
    前受有期徒刑之執行完畢，五年內雖因過失犯本件有期徒刑
    以上之罪，同應適用修正前刑法第47條之規定，論以累犯，
    以免法律割裂適用。原審以被告上述犯行，事證明確，予以
    論罪科刑，固非無見，惟查：原審於事實載明被告疏未注意
    車前狀況，因而肇致本件車禍之發生，惟於判決理由內並未
    敘明被告究如何疏未注意車前狀況，而有違道路交通安全規
    則，以肇致本件車禍之發生，顯有判決理由不備之違誤，尚
    有未洽，至被告行為後，法律有變更者，依修正前刑法第 2
    條第 1項之規定，以適用裁判時法為原則，如行為時法有利
    於行為人，則例外適用行為時法﹔依修正後刑法第2條第1項
    規定，以適用行為時法為原則，惟如裁判時法有利於行為人
    ，則例外的適用裁判時法。以往實務見解，認原判決未及比
    較適用新舊法時，上訴後，雖比較結果以舊法有利於行為人
    ，而原判決別無其他撤銷事由，仍應由本院以此為由撤銷改
    判。惟修正後之規定係以適用行為時法為原則，因此原判決
    雖未及此比較適用，然上訴本院後，經綜合比較新舊法，行
    為後之法律並非較有利於行為人，仍應適用行為時法，則原
    判決適用行為時法即無不當，自不構成撤銷之事由，附此敘
    明。檢察官依告訴人請求提起上訴，其上訴意旨指摘原審量
    刑過輕，固無理由，惟原判決既有可議之處，自應由本院予
    以撤銷改判，爰審酌被告之素行，因一時虞疏，肇致本件車
    禍之發生，其過失程度、告訴人所受傷勢及犯罪後之態度等
    一切情狀，仍量處有期徒刑 4月。而查被告行為後，刑法第
    41 條業已修正，並於於94年2月2日經總統公布，於95年7月
    1日施行，修正前刑法第41條第1項前段規定：「犯最重本刑
    為5年以下有期徒刑以下之刑之罪，而受6個月以下有期徒刑
    或拘役之宣告，因身體、教育、職業、家庭之關係或其他正
    當事由，執行顯有困難者，得以1元以上3元以下折算一日，
    易科罰金。」，又行為人行為時之易科罰金折算標準，依修
    正前罰金罰鍰提高標準條例第 2條前段（現已刪除）規定，
    就其原定數額提高為100倍折算1日，則被告行為時之易科罰
    金折算標準，應以銀元300元折算1日，經折算為新臺幣後，
    應以新臺幣900元折算為1日。惟95年7月1日修正公布施行之
    刑法第 41條第1項前段則規定：「犯最重本刑為五年以下有
    期徒刑以下之刑之罪，而受六個月以下有期徒刑或拘役之宣
    告者，得以新臺幣一千元、二千元或三千元折算一日，易科
    罰金。」，比較修正前後之易科罰金折算標準，以修正前之
    規定較有利於被告，並依適用法律不宜割裂原則，爰同依修
    正前刑法第41 條第1項前段規定，諭知易科罰金之折算標準
    。
據上論斷，應依刑事訴訟法第369條第1項前段、第364條、第299
條第1項前段，刑法第284條第2項、第2條第1項前段、修正前刑
法第47條、第62條前段、第41條第1項前段，罰金罰鍰提高標準
條例第1條前段、廢止前罰金罰鍰提高標準條例第2條，判決如主
文。
本案經檢察官陳明光到庭執行職務。
中    華    民    國    95    年    9    月    15    日
                  刑事第五庭    審判長法  官  吳  敦
                                      法  官  陳世宗
                                      法  官  張傳栗
以上正本證明與原本無異。
不得上訴。
                                      書記官  何子傑
中    華    民    國    95    年    9     月    15    日
附錄：本案論罪科刑法條全文
中華民國刑法第284條
因過失傷害人者，處六月以下有期徒刑、拘役或五百元以下罰金
，致重傷者，處一年以下有期徒刑、拘役或五百元以下罰金。
從事業務之人，因業務上之過失傷害人者，處一年以下有期徒刑
、拘役或一千元以下罰金，致重傷者，處三年以下有期徒刑、拘
役或二千元以下罰金。


司法院資訊處製作；財團法人民間司法改革基金會備份。
